臺灣高等法院刑事裁定
110年度聲再字第560號
聲  請  人  
即  被  告  賴昆池


代  理  人  李進成律師
上列聲請人即被告因詐欺等案件，對於本院110年度上訴字第483
號，中華民國110年4月29日第二審確定判決（臺灣新北地方法院
109年度訴緝字第48號，起訴案號：臺灣新北地方檢察署106年度
偵字第34970號、107年度偵緝字第3289號），聲請再審，本院裁
定如下：
    主  文
再審之聲請駁回。
    理  由
一、聲請意旨略以：本院110年度上訴字第483號判決（下稱原確
    定判決）認定聲請人即被告賴昆池（下稱被告）就原確定判
    決附表一編號1部分，涉犯刑法第339條之4第1項第2款之三
    人以上共同詐欺取財罪，就原判決判決附表一編號2部分，
    涉犯刑法第339條之4第1項第2款之三人以上共同詐欺取財罪
    、組織犯罪條例第3條第1項後段之參與組織罪，而諭知應執
    行有期徒刑1年4月；然被告自幼即精神異常，並經西園醫院
    認定患有思覺失調症，可證明被告於行為時已因精神障礙，
    致不能辨識其行為違法，原確定判決未能審酌上情，有所違
    誤，爰依刑事訴訟法第420條第1項第6款之規定提起再審云
    云。
二、按法院認為無再審理由者，應以裁定駁回之，刑事訴訟法第
    434條第1項定有明文。又按刑事訴訟法第420條第1項第6款
    規定「有罪判決確定後，因發現新事實或新證據，單獨或與
    先前之證據綜合判斷，足認受有罪判決之人應受無罪、免訴
    、免刑或輕於原判決所認罪名之判決者，為受判決人之利益
    ，得聲請再審」、同條第3項規定「第1項第6款之新事實或
    新證據，指判決確定前已存在或成立而未及調查斟酌，及判
    決確定後始存在或成立之事實、證據」，是依上開規定，得
    據為受判決人之利益聲請再審之「新事實」、「新證據」，
    固不以有罪判決確定前已存在或成立而未及調查斟酌者為限
    ，其在判決確定後始存在或成立之事實、證據，亦屬之；然
    該事實、證據，仍須於單獨觀察，或與先前之證據綜合判斷
    後，得以合理相信其足以動搖原確定之有罪判決，使受有罪
    判決之人應受無罪、免訴、免刑或輕於原判決所認罪名之判
    決者，始足當之。且依此原因聲請再審者，應提出具體之新
    事實或新證據，由法院綜合新證據、新事實，與案內其他有
    利與不利之全部卷證，予以判斷，而非徒就卷內業已存在之
    資料對於法院取捨證據之職權行使加以指摘，或提出與本案
    無關聯性證據演繹（最高法院106年度台抗字第202號裁定意
    旨參照）。
三、經查：
  ㈠原確定判決認定被告就原確定判決附表一編號1部分，涉犯刑
    法第339條之4第1項第2款之三人以上共同詐欺取財罪，就原
    判決判決附表一編號2部分，涉犯刑法第339條之4第1項第2
    款之三人以上共同詐欺取財罪、組織犯罪條例第3條第1項後
    段之參與組織罪，係以被告之供述、共犯王文彬及羅雅馨之
    證述、證人陳秀珠、柯俊傑、告訴人鄒宇翔及被害人李家恩
    之證詞、臺北市政府警察局刑事警察大隊搜索扣押筆錄及扣
    押物品目錄表、行程表、記帳單、王文彬與「阿標」之LINE
    對話紀錄、羅雅馨與「銘謝惠顧」之LINE對話紀錄、被告與
    「阿標」之LINE對話紀錄、新竹貨運公司托運單存根聯及客
    戶簽收單、臺灣中小企業銀行彰化分行民國106年8月4日106
    彰化密字第51901號函暨所附客戶基本資料及存款交易明細
    查詢單、內政部警政署反詐騙諮詢專線紀錄表、告訴人鄒宇
    翔提出之中國信託銀行自動櫃員機交易明細、扣案物品照片
    、提款機監視器翻拍照片等事證綜合判斷，已詳述其認定被
    告犯罪所憑之依據及證據取捨之理由，此有前開判決書在卷
    為憑。
　㈡被告雖以前詞為由聲請再審；然查：
  ⒈本件被告之犯罪行為態樣，係於106年6月9日見報紙應徵工作
    之廣告後，依廣告內容撥打電話與真實姓名年籍不詳、LINE
    通訊軟體暱稱「阿標」之成年人聯繫及互加好友，再依「阿
    標」指示至指定地點領收包裹，且將所領收包裹放置在指定
    地點之信箱內，並從該信箱內拿取報酬，業經原確定判決論
    述明確，而被告既須依「阿標」指示至指定地點領取、放置
    包裹，已可認被告必然有一定之理解與處理事務之能力；再
    依被告與「阿標」間之LINE對話紀錄，被告於「阿標」質疑
    少送1件包裹時，尚能明確答覆「我確定6件1件式包裹」、
    「我也不知道我確實是放6件喔」等內容，益徵被告清楚知
    悉其要負責收取及放置之包裹數量，實難認定被告於行為時
    已因精神障礙，陷於不能辨識其行為違法之狀態。
　⒉又依被告於106年6月11日甫為警查獲時所製作之警詢筆錄內
    容，被告對於警員之問題均能一一回答，就警員詢及「攜帶
    之包裹來源為何」時，更明確答以「我在本106年6月9日看
    報紙找工作，找了一個臨時工，日領，我就撥打0000000000
    該電話與他通話（我把該電話輸入，就自動加LINE，名稱顯
    示：阿標），後來我們就用LINE聯絡，工作內容是收、送包
    裹文件，每收送1文件，可獲得新臺幣（下同）350元，等候
    時間會再加錢，昨晚（時間忘了）他LINE我說今天有件要收
    要我注意，今天上午9時30分左右，他又通知我到新北市○○
    區○○街00巷0號收件（可得酬勞1500元），約10時許，新竹
    貨運會送到，要我到現場等，我大約10時到，簽名領件，回
    報阿標，阿標傳地址：三重區中華路2巷6號，要我把該文件
    掛在該址信箱，打開信箱內有酬勞，要我拿，我按址前往，
    放好文件拿取酬勞（裝在信封）警方就來盤查」等內容，絲
    毫未見有何精神障礙之情狀，由被告歷次警詢、偵查、訊問
    、準備程序及審理筆錄觀之，被告亦均可針對訊問內容答覆
    ，並無異狀，自難單以被告嗣後所辯，逕認其於行為時，係
    處於精神障礙，陷於不能辨識其行為違法之狀態。
　⒊另被告雖提出西園醫院診斷證明書，欲證明其患有思覺失調
    症（見本院卷第53頁）；然該診斷證明書開立之日期係110
    年10月21日，距離本件案發之106年6月10日、同年月11日已
    逾4年，已難憑此反推被告行為時之精神狀況，且其上所載
    病名係「疑似思覺失調症」，並未確認被告確實罹患思覺失
    調症，即未能據該診斷證明書之記載，認定被告於行為時，
    有因思覺失調症而陷於不能辨識其行為違法之情狀。至被告
    固再主張聲請傳喚證人即被告二姑媽賴金葉、被告二姐賴粉
    、被告女兒賴盈岑為證人，欲證明被告確實有經常朝天空傻
    笑、自言自語等精神異常之舉止，並聲請囑託亞東醫院對被
    告進行精神鑑定（見本院卷第89頁至第91頁）；惟被告縱使
    先前曾有行為舉止怪異之處，但本件依原確定判決所憑事證
    及上開所述，既能認定被告於行為時清楚知悉其所為之工作
    內容，且於他人詢問時能詳加論述，並無處於精神障礙，陷
    於不能辨識其行為違法之情狀，即無更為前開證據調查之必
    要。
四、綜此，被告上開主張於單獨觀察，或與先前之證據綜合判斷
    後，並未能合理相信足以動搖原有罪確定判決，而受有輕於
    原判決罪名之確實性，自與刑事訴訟法第420條第1項第6款
    聲請再審要件之未符。本件再審之聲請，為無理由，應予駁
    回。
據上論斷，依刑事訴訟法第434條第1項，裁定如主文。
中　　華　　民　　國　　110 　年　　12　　月　　30　　日
                  刑事第四庭  審判長法　官  陳筱珮
                                    法　官  吳元曜
                                    法　官  羅郁婷
以上正本證明與原本無異。
如不服本裁定，應於收受送達後10日內向本院提出抗告狀。
                                    書記官  蔡易霖
中　　華　　民　　國　　110 　年　　12　　月　　30　　日